【裁判字號】    97,簡上,10
【裁判日期】    970306
【裁判案由】    傷害
【裁判全文】
臺灣臺南地方法院刑事判決              97年度簡上字第10號
上  訴  人
即  被  告  丁○○
上列上訴人因傷害案件，不服本院96年度簡字第2352號中華民國
96年11月21日第一審判決（聲請案號：96年度偵字第2324號），
提起上訴，本院管轄之第二審合議庭判決如下：
    主  文
上訴駁回。
    事 實
一、丁○○與甲○○原有債務糾紛，於民國95年10月26日中午12
    時許，在臺南市○○區○○路與建平十六街、十七街之交叉
    路口，兩車狹路相逢（丁○○由吳燦因搭載，甲○○自行駕
    車），丁○○攔下甲○○所駕之紅色小客車後，旋即坐上該
    車副駕駛座位置，質問甲○○何時欲清償債務，甲○○顧左
    右而言他，雙方發生爭執，因而互毆（甲○○涉嫌傷害部分
    另案偵辦中），丁○○基於傷害他人身體之犯意，徒手毆打
    甲○○頭部，致甲○○受有頭皮瘀傷及挫傷之傷害。
二、案經甲○○訴由臺南市警察局第五分局報告臺灣臺南地方法
    院檢察署檢察官聲請簡易判決處刑。
    理  由
一、本件卷證資料，公訴人、被告均同意作為證據，均表示沒有
    爭執，且迄於言詞辯論終結前亦未聲明異議。本院審酌該證
    據資料作成時之情況，核無違法取證或其他瑕疵，且為證明
    本件犯罪事實所必要之重要關係事項，認為以之作為證據為
    適當，上開具傳聞性質之相關證據資料，自得作為證據。
二、訊據被告丁○○固坦承有於上開時、地與告訴人甲○○發生
    爭執，然矢口否認有傷害之犯行，辯稱：告訴人先出手抓傷
    伊之手臂，伊才把告訴人手拉開，伊並沒有傷害告訴人云云
    。
三、經查：
（一）、被告與告訴人間有債務糾紛，於95年10月26日中午12時
        許，在臺南市○○區○○路與建平十六街、十七街之交
        叉路口，兩車相逢後，丁○○攔下甲○○所駕之紅色小
        客車後，旋即坐上該車副駕駛座位置，質問甲○○何時
        欲清償債務，甲○○顧左右而言他，雙方發生爭執，上
        情為被告所不否認，並核與告訴人、證人乙○○、吳燦
        因（見本院97年2月21日審理筆錄）證述相符，足稽被
        告與告訴人因債務糾紛而滋生爭執。
（二）、告訴人甲○○於偵查中結稱：‧‧‧95年10月中旬某天
        在慶平路遇到丁○○，丁○○把我攔下來跳到我車上，
        說一些很難聽的話，他先推我、打我，丁○○打完我後
        又報警，警察有來，但我們沒有做筆錄，‧‧‧等語（
        見96年度偵字第2324號偵查卷第25頁）。
（三）、上情在檢察官詢被告（問）甲○○有告你在95年10月中
        在慶平路打他，你有何意見？被告並未否認，僅辯稱：
        是他先出手打我，因為他抓傷我，我把他手搭開，我還
        有報警，警察也有來，不過沒有做筆錄等語（見96年度
        偵字第2324號偵查卷第35頁）。
（四）、再證人乙○○於本院審理時詰稱：「（問）甲○○為何
        會前往醫院？據甲○○跟我表示，她與被告互毆。（問
        ）甲○○有無表示她與被告如何互毆？她表示她們二人
        坐在車子裡面打架，車子空間不太大，但當時一陣混亂
        ，所以她也不知道她是如何被打。（問）甲○○有無告
        訴妳，她是因何事與被告互毆？甲○○告訴我，她有欠
        丙○○一筆錢，當初是被告請證人丙○○借給她錢，甲○○沒有還該筆錢，被告有請甲○○一定要還這筆錢，
        但甲○○沒有錢還；案發時被告坐在車上請甲○○還錢
        ，之後二人一言不合就動起手來了。（問）甲○○有無
        告訴妳，她打傷被告何處？有，甲○○表示她有抓傷被
        告手臂。（問）甲○○有無告訴妳，她遭被告打傷何處
        ？頭部，至於是左右哪一邊我忘記了。」等語（見本院
        97 年2月21日審理筆錄）、證人吳燦因於本審理時詰稱
        ：「（問）甲○○有跟你承認她有毆打被告？是的。（
        答）我問甲○○你怎麼將被告抓成這樣，甲○○表示怎
        樣怎樣．．．，且甲○○並沒有就此部分否認，（問）
        被告有跟你或他人表示她也有毆打甲○○？被告表示她
        們坐在車子裡面，甲○○抓她的手，被告就無動彈，被
        告要掙脫。（問）甲○○究竟有無告訴妳被告也有打她
        ？有。（問）甲○○如何表示？（答）甲○○邊撥頭髮
        ，邊說『她也有打我』」等語（見本院97年2月21日審
        理筆錄）。證人均自承與被告、告訴人兩造有十多年交
        情，自無誣陷之虞，上開『被告有毆打告訴人、被告與
        告訴人發生互毆』之證詞應堪採信。
（五）、又告訴人於95年10月26日下午13時45分即至郭綜合醫院
        急診求治，直至同日下午15時45分始離院，診斷結果係
        受有「頭皮瘀傷及挫傷」等傷害，上情除有該院95年10
        月26日開立之診斷證明書一紙及97年1月21日該院郭綜
        發字第0970000020號急診病歷函文在卷可稽外，並與證
        人乙○○於本審理時詰稱：我到醫院後，甲○○有要我
        摸他的頭，甲○○的頭有腫起來等語（見本院97年2月2
        1日審理筆錄）相符。告訴人既係在與被告發生衝突之
        後立即前往就診，顯見其所受上揭傷害確實係由被告所
        造成無誤。
縱上證據，足證告訴人甲○○確因債務糾紛與被告發生爭執，雙
方發生拉扯、互毆後，導致告訴人頭部受有頭皮瘀傷及挫傷之傷
害。
（六）、被告雖亦提出財團法人奇美於95年10月26日出具之診斷
        證明書一紙，以自己亦同時受有「頭部外傷合併額頭擦
        傷、右上臂挫傷及多處擦傷、左手挫傷、頸部挫傷」等
        傷害及受傷照片為由，表示係告訴人亦有動手抓傷伊之
        身體，主張正當防衛云云（見上訴理由狀）。本件雙方
        因債務糾紛發生互毆，被告亦對告訴人提出傷害告訴（
        96年度偵字第10409號）已如前述。然按正當防衛必須
        對於現在不法之侵害始得為之，侵害業已過去，即無正
        當防衛可言，至彼此互毆，又必以一方初無傷人之行為
        ，因排除對方不法之侵害而加以還擊，始得以正當防衛
        論，故侵害已過去後之報復行為，與無從分別何方為不
        法侵害之互毆行為，均不得主張防衛權（最高法院30年
        上字第1040號判例意旨參照）。觀之告訴人所受前揭傷
        勢，係在頭部之身體重要部位，倘被告僅係單純正當防
        衛，當無需如此下手，況被告之身材魁梧健壯（經被告
        自承），復於偵查中檢方詢問是否有出手並不否認（見
        上述理由三），更徵被告於衝突當時應係以傷害之犯意
        與告訴人互毆，自不得主張正當防衛而阻卻違法。
三、核被告所為，係犯刑法第227條第1項普通傷害罪。原判決採
    擇證據、認定事實，暨適用法律均無不當，且被告迄今仍矢
    口否認犯行，猶不知悔悟，故原審量處拘役20日，並依中華
    民國96年罪犯減刑條例，減輕其刑為拘役10日堪稱妥適，其
    上訴為無理由，應予駁回。
據上論斷，應依刑事訴訟法第455條之1第1項、第3項、第368條
，判決如主文。
本案經檢察官戊○○到庭執行職務
中    華    民    國    97    年    3     月     6    日
                  刑事第九庭
                      審判長法  官  賴純慧
                            法  官  林勝利
                            法  官  蔡奇秀
以上正本證明與原本無異。
不得上訴。
                            書記官  黃瓊蘭
中    華    民    國    97    年    3     月     6    日


司法院資訊處製作；財團法人民間司法改革基金會備份。
